臺灣臺中地方法院刑事判決　　　　　　　　　　　　　九十一年度訴字第一號
　　公　訴　人　臺灣臺中地方法院檢察署檢察官
　　被　　　告　乙○○
　　指定辯護人　本院公設辯護人　丁○○
右列被告因毒品危害防制條例案件，經檢察官提起公訴（九十年度偵字第一六五二四
號），本院判決如左：
    主  文
乙○○販賣第一級毒品未遂，處有期徒刑捌年。扣案之海洛因殘渣袋壹只沒收銷燬之
。
    事  實
一、乙○○與甲○○係朋友關係，甲○○因施用第一級毒品海洛因主動向警方自首，
    並提供毒品來源為乙○○，警方旋即要求甲○○佯裝毒癮發作欲購買海洛因，而
    由甲○○於民國九十年九月八日凌晨以電話與乙○○聯絡，乙○○電話中應允將
    第一級毒品海洛因（該海洛因係其向綽號「阿文」無償取得原欲供自己施用之海
    洛因，詳細重量因扣案之海洛因業經乙○○置於口中咀嚼而無從秤量）以新臺幣
    （下同）一千元之販售予甲○○，而與甲○○約定於同日凌晨四時許，在臺中縣
    太平市○○路四四六號前交貨。屆時乙○○將前開海洛因一包置於香煙盒內，攜
    帶至上址欲交與甲○○，於先行收受甲○○交付之現金一千元時，旋為埋伏於附
    近之臺中市警察局第二分局警員當場逮捕，致乙○○販賣第一級毒品海洛因之行
    為未能得逞，並扣得前開海洛因一包。惟乙○○趁隙突然搶回該包海洛因，隨即
    置於口中咀嚼，經警方制止後，始吐在地上，警方則將該包經咀嚼後之海洛因殘
    渣袋一只扣案。
二、案經臺中市警察局第二分局報告臺灣臺中地方法院檢察署檢察官偵查起訴。
    理  由
一、訊據被告乙○○固坦承於右揭時、地欲將第一級毒品海洛因一包交與甲○○，並
    於為警逮捕而扣得該包海洛因之際，趁隙搶回前開海洛因，置於口中咀嚼，經警
    方制止後，始吐在地上等情。惟矢口否認有何販賣第一級毒品海洛因之犯行，辯
    稱：伊並未販賣海洛因給甲○○，是甲○○打電話告知其毒癮發作，要求救他。
    伊叫甲○○到臺中縣太平市○○路附近等候，並攜帶一包海洛因給甲○○施用。
    當時甲○○說他很痛苦，要跟伊買一千元，伊有答應甲○○，後來在見面的時候
    ，伊見甲○○很痛苦，就決定請他，並未跟甲○○收錢。在警局偵訊時，警方曾
    要求伊承認臺中市東區之三件搶奪案件，警方可將販賣毒品部分不予移送，但伊
    並不同意等語。指定辯護人則辯護稱：被告接獲甲○○求救電話之後，即立刻外
    出，並未對甲○○表示收取毒品費用之意思，在警訊及檢察官偵查中，除警員表
    示有拿出一千元給被告外，甲○○並未為如此之陳述，甲○○並非主動向警方檢
    舉被告，係因其涉犯非法施用毒品罪嫌，應警方之要求才會抓被告，是警訊筆錄
    中之記載容因警察為求績效而存有諸多不實之處等語。惟查：
（一）證人甲○○於偵查中證稱：「我是在九十年九月八日主動到警察局檢舉乙○○
      販賣海洛因。我在警察局就以警方電話撥打乙○○的行動電話Ｚ000000
      000號，我跟他說我現在很痛苦，我要跟他買一千元之海洛因，他說他身上
      有海洛因，他約我到臺中縣太平市○○路四四六號附近等他，到了凌晨四時許
      ，我就和警察去約定地點等他。乙○○騎機車來，就問我：錢呢？他手上拿著
      煙盒，說東西在煙盒裡面。這時候我用手揮一下打暗號給在旁埋伏之偵查員示
      意可以逮捕他。偵查員一上來即表明身分並逮捕他，並用手銬將他銬起來，這
      時候乙○○就從警察的手中搶走海洛因，放在嘴巴裡面咬，咬爛之後再吐出來
      。」等語。其於本院審理時亦證稱：其係主動至警局自首施用毒品，因乙○○
      販賣毒品害伊施用毒品，故出面檢舉乙○○，伊與乙○○在前開時地交易毒品
      時，乙○○要向伊要一千元，伊乃轉身向喬裝為其朋友之警員丙○○拿一千元
      ，並交給乙○○，乙○○檢查是否為偽鈔後，即將裝有海洛因之香煙盒欲交給
      伊等情，其中就電話中甲○○係向被告表明購買一千元之海洛因，而被告亦答
      應甲○○而攜帶海洛因至約定地點乙情，與被告於本院審理時供陳情節相符，
      已堪信為真實。
（二）證人甲○○前開證詞，核與證人即丙○○於偵查中證稱：「是甲○○到警局來
      檢舉乙○○販賣毒品並告訴我們聯絡的方式，我們就請他依過去聯絡的方式，
      以我們巡官的行動電話讓他撥打乙○○的行動電話，在警局的時候一直聯絡不
      上，我們就先來到乙○○居住處等候，也沒見到他的人，在車上的時候終於聯
      絡上，甲○○在電話中告訴乙○○說他很不舒服，要跟他買，後來甲○○回答
      說一千元，他們二人就約定地點臺中縣太平市○○路誠洲電子工廠旁邊的路口
      前面，我們就去埋伏。後來就看見乙○○騎機車過來與甲○○碰面，我是化裝
      成甲○○過去的朋友，我人就站在他們旁邊三公尺，乙○○一直要甲○○拿一
      千元，我就拿一千元給甲○○，甲○○就拿給乙○○看，乙○○還拿去檢查一
      千元是不是偽造的。他看過之後就將手中的香煙盒要交給甲○○的時候，我就
      上前表明身分逮捕乙○○，上了手銬之後，乙○○就突然從我手中搶走海洛因
      放入口中咬，咬爛了才吐出來。」等語，及於本院審理時結證稱：甲○○是主
      動到警局自首，並主動告知是乙○○販賣毒品給他，甲○○與乙○○在前開時
      地交易毒品時，乙○○要向甲○○要一千元，甲○○乃轉身向伊拿一千元，並
      交給乙○○，乙○○檢查是否為偽鈔後，即將裝有海洛因之香煙盒欲交給甲○○等情相符。
（三）觀諸證人甲○○、丙○○證述情節相符，且部分與被告乙○○自承之情節亦互
      相符合。而甲○○與被告係認識之朋友，彼此並無仇恨乙情，復為被告所承認
      ，則證人甲○○顯無構詞誣陷被告乙○○之理，從而，渠等之證詞均堪信為真
      實。被告雖辯稱在警局偵訊時，警方曾要求伊承認臺中市東區之三件搶奪案件
      ，則可將販賣毒品部分不予移送，但伊並不同意等情，然為證人丙○○所堅決
      否認，此部分亦查無證據證明確有其事，且是否承認涉犯搶奪案件，與被告是
      否確有販賣第一級毒品海洛因之犯行，本屬二事，是被告前開所辯，容係飾卸
      之詞，不足採信。此外，並有海洛因殘渣袋一只扣案可資佐證，前開海洛因殘
      渣袋經法務部調查局以氣相層析質譜儀分析法及化學分析法檢驗結果，含有第
      一級毒品海洛因之殘留，有該局九十年十月二十九日陸(一)字第九ＯＯ六七五
      四四號檢驗通知書附卷可稽，堪認被告交予甲○○之物品確係第一級毒品海洛
      因無訛。
（四）按持有、施用及販賣毒品均屬違法行為，毒品危害防制條例就持有、施用及販
      賣毒品部分，均定有處罰之明文，此經大眾傳媒之大力宣導，已為國人所共知
      共識，持有毒品者衡情均會儘量隱諱其行為，避免毒品曝光而遭查獲。被告既
      於偵查中自稱與證人甲○○僅係認識一、二個月的朋友，並不熟識，如非為販
      賣牟利，何以會僅因甲○○之電話聯絡，即攜帶第一級毒品海洛因至公共場所
      ，欲供甲○○免費施用。又被告自稱其海洛因是向綽號「阿文」要的，是向他
      討取些供吸食，則其將無償取得供己施用之海洛因，再以一千元之代價售予甲○○，其意圖營利販賣第一級毒品海洛因之行為，已至為明顯，本案事證明確
      ，被告犯行洵堪認定。
二、查海洛因業經毒品危害防制條例第二條第二項明定為第一級毒品，本案警員因查
    緝毒品，而由甲○○向被告表示欲購買毒品，然事實上並無實際購毒之真意，但
    被告既有販毒之故意，而與甲○○約定交易地點，即已著手實施販毒之行為；惟
    買受人原無買受毒品之意思，係虛與被告買賣毒品，以求人贓俱獲，故形式上雙
    方縱已約定交付毒品及價金，然事實上二人不能真正完成買賣毒品之行為（參酌
    最高法院八十七年度臺上字第二○○五號刑事判決及最高法院八十五年度第四次
    刑庭總會決議），核被告乙○○所為，係犯毒品危害防制條例第四條第五項、第
    一項之販賣第一級毒品未遂罪，其為販賣而持有海洛因之低度行為，應為販賣之
    高度行為所吸收，不另論罪。被告著手於販賣第一級毒品海洛因行為之實施，惟
    未生販賣既遂之結果，其犯罪當屬未遂階段，爰依刑法第二十六條前段規定，按
    既遂犯之刑度減輕其刑。爰審酌被告販賣第一級毒品海洛因之犯行，足以使購買
    施用者導致精神障礙與性格異常，誘發暴力攻擊及反社會行為，甚至造成人民生
    命健康受損之危險以及成癮性，有戕害國人身體健康、危害社會安全之虞，惡性
    非輕，並參酌其犯後猶飾詞否認犯行，未見悔意等一切情狀，量處如主文所示之
    刑，以示懲儆。扣案之海洛因殘渣袋一只，係毒品危害防制條例第二條第二項規
    定之第一級毒品，應依毒品危害防制條例第十八條第一項前段規定宣告沒收銷燬
    之。又甲○○交與被告之一千元，實係警方為求查緝毒品所代行支出之款項，甲○○與警方既均無實際購毒之真意，前開款項即難認係被告因犯罪所得之財物，
    爰不為沒收之諭知，附此說明。
三、證人甲○○雖猶證稱：被告乙○○曾於九十年間，在臺中縣東山路附近之土地公
    廟，以一千元之代價，販賣第一級毒品海洛因（約Ｏ．二或Ｏ．三公克）與不詳
    姓名男子；又被告乙○○曾於九十年初起至同年九月間止，在臺中縣東山路附近
    之麥當勞，先後約十次販賣第一級毒品海洛因與伊，大概是二次一千元，重量是
    Ｏ．二或Ｏ．三公克，其他是五百元，重量是一千元的一半再少一點的量等語。
    然前開部分業據被告堅決否認，除僅有證人甲○○之證詞，並無相關證物扣案可
    資佐證，且證人甲○○對販賣海洛因的時間、次數及毒品重量均為模糊之陳述，
    其證據力至為薄弱而不足採信，此部分既未據檢察官提起公訴，本院自亦無從審
    理，併予說明。
據上論斷，應依刑事訴訟法第二百九十九條第一項前段，毒品危害防制條例第四條第
五項、第一項、第十八條第一項前段，刑法第十一條前段、第二十六條前段，判決如
主文。
中      華      民      國    九十一    年      四      月    二十六    日
                              臺灣臺中地方法院刑事第三庭
                                      法  官  陳  得  利
右正本證明與原本無異。
如不服本判決，應於判決送達後十日內向本院提出上訴狀，上訴於臺灣高等法院臺中
分院（須附繕本）。
                                      書記官
中      華      民      國    九十一    年      四      月      三十    日
附錄本案論罪科刑法條全文：
毒品危害防制條例第四條
製造、運輸、販賣第一級毒品者，處死刑或無期徒刑；處無期徒刑者，得併科新臺幣
一千萬元以下罰金。
製造、運輸、販賣第二級毒品者，處無期徒刑或七年以上有期徒刑，得併科新臺幣七
百萬元以下罰金。
製造、運輸、販賣第三級毒品者，處五年以上有期徒刑，得併科新臺幣五百萬元以下
罰金。
製造、運輸、販賣專供製造或施用毒品之器具者，處一年以上七年以下有期徒刑，得
併科新臺幣一百萬元以下罰金。
前四項之未遂犯罰之。
